【裁判字號】    98,訴,2398
【裁判日期】    990225
【裁判案由】    清償借款
【裁判全文】
臺灣臺中地方法院民事判決              98年度訴字第2398號
原      告  國泰人壽保險股份有限公司
法定代理人  丙○○
訴訟代理人  乙○○
被      告  甲○○○○○○
            丁○○
上列當事人間請求清償借款事件，本院於民國99年2月2日言詞辯
論終結，判決如下：
    主      文
被告應連帶給付原告新臺幣貳佰柒拾捌萬伍仟貳佰壹拾肆元，及
自民國九十年十一月一日起至清償日止，按週年利率百分之六點
０九計算之利息，暨自民國九十年十一月一日起至清償日止，按
上開利率百分之二十計算之違約金。
原告其餘之訴駁回。
訴訟費用新臺幣參萬肆仟壹佰陸拾伍元，由被告連帶負擔新臺幣
貳萬捌仟肆佰捌拾伍元，餘由原告負擔。
本判決原告勝訴部分，於原告以新臺幣玖拾貳萬玖仟元為被告供
擔保後，得假執行。
原告其餘假執行之聲請駁回。
    事實及理由
一、本件被告經合法通知，均未於最後言詞辯論期日到場，核無
    民事訴訟法第386條各款所列情形，爰依原告之聲請，由其
    一造辯論而為判決。
二、原告主張：被告甲○○○○○○邀被告丁○○為連帶保證人
    ，於民國83年12月14日向原告借款新臺幣（下同）345萬元
    ，約定借款期間至113年12月14日止，借款利息按年息百分
    之9計算，並自借款日起算一年及往後每屆滿半年改按原告
    當月保單分紅利率機動調整計算；還款方式為前5年按期付
    息不還本金，後25年共分300期，每期以年金法按月平均攤
    還本息，如有1期未履行時，即喪失分期攤還之權利，全部
    借款視為到期。如有遲延履行時，除按原訂利率支付遲延期
    間之利息外，自逾期之日起在6個月以內部分，照約定利率
    百分之10，逾期超過6個月部分，照約定利率百分之20加付
    違約金。詎被告宋玟欣自86年7月14日起即未依約償還，其
    積欠原告之債務，應視同全部到期，尚欠本金3,448,406元
    ，及自86年7月14日起算之利息及自86年8月15日起算之違約
    金，經原告向本院聲請強制執行被告宋玟欣財產，分配金額
    （含利息、違約金）共計1,733,600元，若以年利率百分之9
    .25計算利息及前開約定之違約金，被告宋玟欣尚積欠3,340
    ,630元，及自90年11月1日起至清償日止，按週年利率百分
    之9.25計算之利息及違約金；若以年利率百分之6.09計算利
    息及前開約定之違約金，被告宋玟欣尚積欠2,785,214元，
    及自90年11月1日起至清償日止，按週年利率百分之6.09計
    算之利息及違約金，屢經原告催討，被告宋玟欣均未置理，
    而被告丁○○為連帶保證人亦未清償，爰依消費借貸及連帶
    保證之法律關係，請求被告連帶給付等語。並聲明：1.被告
    應連帶給付原告3,340,630元，及自90年11月1日起至清償日
    止，按週年利率百分之9.25計算之利息，暨自90年11月1日
    起至清償日止，按上開利率百分之20計算之違約金。2.願供
    擔保，請准宣告假執行。
三、被告未於最後言詞辯論期日到場，據其以前陳述略以：被告
    宋玟欣向原告借款金額僅350萬元，扣掉拍賣所得180萬元，
    被告宋玟欣積欠之金額應僅餘170萬元餘，則被告為何仍需
    償還原告3,340,630元，即有疑義，且被告二人目前經濟困
    難，無力清償等語置辯。並聲明：駁回原告之訴。
四、得心證之理由：
（一）原告主張之事實，業據其提出與其所述相符之借據、約定
      書、及本院民事執行處強制執行金額計算書分配表各一件
      為證，而被告對於原告所提之證據，亦無意見，是本院認
      除後述（二）關於兩造借貸遲延利息及違約金之利率計算
      尚有爭議外，其餘原告主張之事實，應堪信為真。
（二）查根據原告提出被告簽訂之借據記載：「…三、借款利息
      ：按年息9%計付利息，並同意自借款日起算一年及往後每
      屆滿半年改按貴公司當月保單分紅利率加□%機動調整計
      付利息。…五、遲延利息及違約金：如有遲延履行時，除
      按原訂利率支付遲延期間之利息外，自逾期之日起六個月
      以內者另按原訂利率百分之十，逾期六個月以上者，另按
      原訂利率百分之二十加付違約金。…」，足見兩造借貸利
      息利率之計算係採機動調整方式，且自借款日起算一年及
      往後每屆滿半年即改按原告當月保單分紅利率計算，又因
      借據上之加碼利率欄位為空白，故自借款日起算一年後，
      即以原告當月保單分紅利率作為計算被告借款利息之基準
      ，而毋須加碼，當被告有遲延履行，應加計遲延利息及違
      約金時，依上開約定既係按原訂利率，而所謂「按原訂利
      率」即係借款日一年內為年息百分之9，一年以後則為上
      開機動調整之利率，至為灼明。再者，原告公司自用住宅
      貸款86年6月保單分紅利率為百分之6.09，此有原告提出
      之基本利率查詢表一紙在卷足稽，則被告宋玟欣自86年7
      月14日起即未依約償還，全部債務視同到期時，有關遲延
      利息及違約金之計算，因斯時已逾借款日起算一年，故自
      應以當月保單分紅利率年息百分之6.09計算，是原告主張
      應以百分之6.09加碼百分之3.16，合計百分之9.25計算，
      顯屬無據，尚不足取。至於原告另主張應以年息百分之9
      計算，亦有違上開說明，不可採信。
（三）至於被告辯稱：目前經濟困難，無力清償云云，惟兩造契
      約既已約明，被告所辯縱屬實，亦無礙其應受該契約約定
      之拘束，自不能為有於被告之認定。
（四）按借用人應於約定期限內，返還與借用物種類、品質、數
      量相同之物。遲延之債務，以支付金錢為標的者，債權人
      得請求依法定利率計算之遲延利息，但約定利率較高，仍
      從其約定利率。當事人得約定債務人不履行債務時，應支
      付違約金，民法第478條前段、第233條第1項及第250條第
      1項分別定有明文。又數人負同一債務，明示對於債權人
      各負全部給付之責任者，為連帶債務；連帶債務之債權人
      得對於債務人中之一人或數人或其全體，同時或先後請求
      全部或一部之給付，民法第272條第1項、第273條第1項亦
      定有明文。本件被告宋玟欣向原告借款，尚有本金3,448,
      406元，及自86年7月14日起算之利息，暨自86年8月15日
      起算之違約金未清償，而原告已獲分配1,733,600元，且
      應以年息百分之6.09計算遲延利息及違約金，已如前述，
      故被告宋玟欣實際尚積欠原告2,785,214元，及自90年11
      月1日起至清償日止，按週年利率百分之6.09計算之利息
      ，暨按上開利率百分之20計算之違約金，而被告丁○○為
      連帶保證人，則依兩造間消費借貸契約及連帶保證關係，
      被告二人自有連帶清償之義務。從而，原告本於消費借貸
      及連帶保證之法律關係，請求被告連帶給付2,785,214元
      ，及自90年11月1日起至清償日止，按週年利率百分之6.0
      9計算之利息，暨自90年11月1日起至清償日止，按上開利
      率百分之20計算之違約金，為有理由，應予准許。逾此範
      圍之請求，則無理由，應予駁回。
（五）本件訴訟費用額確定為34,165元，由被告連帶負擔28,485
      元，餘由原告負擔。
（六）本件原告勝訴部分，原告陳明願供擔保請准宣告假執行，
      經核無不符，爰酌定相當擔保金額，併准許之。至於原告
      敗訴部分，其假執行之聲請失所附麗，應併駁回之。
五、訴訟費用負擔之依據：民事訴訟法第79條、第85條第2項。
中    華    民    國    99    年    2     月    25    日
                  民事第四庭  法  官  楊國精
正本係照原本作成。
如對本判決上訴，須於判決送達後20日內向本院提出上訴狀（須
附繕本）。
中    華    民    國    99    年    2     月    25    日
                              書記官  廖春玉

司法院資訊處製作；財團法人民間司法改革基金會備份。
